【裁判字號】    95,重訴,113
【裁判日期】    950718
【裁判案由】    清償借款等
【裁判全文】
臺灣臺北地方法院民事判決             95年度重訴字第113號
原      告    第一商業銀行股份有限公司
法定代理人    甲○○
訴訟代理人    丁○○
              丙○○
被      告    權錄有限公司
兼法定代理人  乙○○
被      告    戊○○
訴訟代理人    林家如律師
上列當事人間請求清償借款等事件，本院於民國95年7月4日辯論
終結，判決如下：
    主      文
被告應連帶給付原告新臺幣柒拾肆萬元，及自民國九十一年六月
二十八日起至清償日止，按年息百分之八點六八五計算之利息，
暨自民國九十一年七月二十九日起至清償日止，逾期在六個月以
內者，按上開利率百分之十，逾期超過六個月者，按上開利率
百分之二十計算之違約金。
被告應連帶給付原告美金壹佰零捌萬捌仟壹佰陸拾貳元及如附表
所示之利息及違約金，並得按給付時原告牌告美金賣出即期匯率
折算新臺幣給付之。
本判決就被告戊○○部分得假執行。
本判決第一項就被告權錄有限公司、乙○○部分，於原告以新臺
幣貳拾伍萬元供擔保後，得假執行。
本判決第二項就被告權錄有限公司、乙○○部分，於原告以新臺
幣壹仟壹佰柒拾萬元供擔保後，得假執行。
    事實及理由
一、本件原告起訴時法定代理人為趙元旗，嗣於審理中原告法定
    代理人變更為甲○○，並由其聲明承受訴訟，核無不合，應
    予准許。
二、原告主張：被告權錄有限公司（下稱權錄公司）於民國87
    年1月7日邀同被告乙○○、戊○○為連帶保證人，與原告訂
    立保證書及約定書，約定連帶保證被告權錄公司對原告所負
    一切債務，以本金新臺幣（下同）5,300萬元為限額，願與
    債務人即被告權錄公司連帶負全部償付責任。嗣權錄公司於
    91年6月27日向原告借款74萬元，借款期間自91 年6月27日
    至91年9月9日，約定利息按年息8.785%按月計付，並同意利
    率於原告調整放款利率時，自當日起按調整後放款利率加年
    息1. 25%計付。逾期清償在6個月以內按上開利率10%，逾期
    超過6個月，另按上開利率20%計付違約金。詎屆期屢催未果
    ，尚欠74萬元及利息、違約金。被告權錄公司另於86年7月
    30日簽具進口遠期信用狀借款契約，約定概括委請原告在美
    金80萬元限額內，由被告出具開發信用狀申請書，嗣於91年
    4月22日簽具綜合授信契約書，期限至92年4月22日，約定概
    括委請原告在5,500萬元或等值外幣之限額內，由被告出具
    開發信狀申請書，委請原告開發信用狀，並就該信用狀項下
    匯票之金額予以墊款，每筆遠期信用狀項下由原告所墊付之
    款項到期日為每筆債務均120日之清償期，其利率按原告訂
    定之遠期信用狀利率計付，上開墊款如有遲延清償，除仍應
    計遲延利息，並加付違約金，上開墊款仍有美金1,088,162
    元未清償，及如附表所示之利息及違約金。被告權錄公司對
    上開到期款項迭經催討，均置之不理，其餘被告為連帶保證
    人，應於5,300萬元範圍內負連帶清償責任等語，並聲明：
    (1)被告應連帶給付原告74萬元，及自91年6月28日起至清償
    日止，按年息8.685%計算之利息，暨自91年7月29日起至清
    償日止，逾期在6個月以內者，按上開利率10%，逾期超過6
    個月者，按上開利率20%計算之違約金。(2)被告應連帶給付
    原告美金1,088,162元及如附表所示之利息及違約金，並得
    按給付時原告牌告美金賣出即期匯率折算新臺幣給付之。
    (3)原告願提供擔保請求假執行之宣告。
三、被告權錄公司、乙○○辯稱：
（一）被告乙○○雖是被告權錄公司負責人，但實際經營人是被
      告戊○○，他是公司總經理，被告戊○○當初開戶時只有
      說開公司進出帳的戶頭，沒有說要作保證及借款，公司成
      立是20年前的事。伊懷疑原告業務人員與戊○○有串通，
      伊不知道銀行借款，沒有經過伊同意，也沒有通知伊。原
      告借錢時伊不知道有無抵押品。
（二）保證書、約定書簽名是伊簽名的，但章不是伊蓋的、借據
      上的章不是伊蓋的，進口遠期信用狀借款契約也不是伊蓋
      的、保證書當初也是空白的。
（三）信用狀出去銀行撥款給他，銀行是否有確認貨有進來，如
      果貨沒有進來，信用狀就可能是戊○○與原告串通。從頭
      到尾撥款信用狀及貸款給被告權錄公司都沒有伊個人簽名
      。
（四）原告當初有沒有查被告乙○○的信用，如此相信被告乙○
      ○可以保證3千萬的債務，可見只是開戶不是保證這個債
      務。證人蔡妙珍開戶都沒有跟伊講過一句話，且伊也沒有
      見過證人，只是開戶而已，這麼大的金額他沒有善盡告知
      的責任。
（五）伊上次說簽名只是為了在銀行開戶，並非保證，並不是不
      要抵押品的保證，伊簽名跟貸款融資不是在同一時間，為
      何原告不要抵押品就可以把錢貸給被告權錄公司，如果伊
      是保證人應該通知保證人。
（六）聲明：原告之訴駁回。
四、被告戊○○：聲明：同意原告之請求。
五、本件原告主張上開被告權錄公司借款、被告戊○○為連帶保
    證之事實，為被告所不爭執，且有原告所提出之保證書、約
    定書、借據、進口遠期信用狀借款契約、綜合授信契約、開
    發信用狀申請書、進口墊款結匯還款報告書、遠期信用狀授
    信記錄卡、放款貸放傳票、匯款、電告報告書代轉帳收入傳
    票、利率表等件影本為證，自足信為實在。
六、按依法律之規定，有使用文字之必要者，得不由本人自寫，
    但必須親自簽名，民法第3條定有明文。本件被告乙○○固
    否認有保證之事實。經查：系爭保證書約定：「連帶保證人
    乙○○等三人（以下簡稱保證人，包括保證人之繼承人）今
    向第一商業銀行股份有限公司（即第一商業銀行，包括總行
    及所屬各分支機構，以下簡稱貴行）保證權錄有限公司（以
    下簡稱債務人）對貴行所負之一切債務，以本金新臺幣伍仟
    參佰萬元正為限額，願與債務人連帶負全部償付之責任，並
    由每一保證人負單獨清償全部之責，各保證人並願遵守左列
    各條款：．．．」。而被告乙○○對原告所提出之保證書上
    簽名之真正，並不爭執，且證人即系爭保證書之原告對保人
    員蔡妙珍亦到庭證稱：保證書、約定書上之乙○○簽名，係
    其本人所簽，且保證書上額度5,300萬元也是先寫好才讓保
    證人簽的等語，被告乙○○既自稱是文化人，該保證書既係
    被告乙○○所親簽，對上開文字自難諉為不知，其辯稱無保
    證之意，只是開戶云云，自無可取。至被告乙○○所辯系爭
    保證書上「乙○○」印文，非其所蓋一節，依前開規定，保
    證書既係被告乙○○所簽，印文是否為被告乙○○所蓋，自
    不影響保證書之效力。再關於被告乙○○是否有能力保證、
    原告有被告乙○○有無徵信，有無擔保品及借款部分有無被
    告乙○○同意或簽名，原告對被告權錄公司借款時有無通知
    被告乙○○等，均不影響保證契約之效力。
七、綜上所述，本件被告權錄公司所積欠原告之借款及墊款均已
    屆期，被告乙○○、戊○○承諾於5,300萬元範圍內為連帶
    保證，原告基於消費借貸及保證之法律關係，請求被告連帶
    給付如主文第一、二項所示之本金、利息及違約金，為有理
    由，應予准許。
八、本件就被告戊○○認諾部分，本院應依職權宣告假執行。另
    就被告權錄公司、乙○○部分，原告陳明願供擔保，請准宣
    告假執行，核無不合，茲酌定擔保金額，予以准許。
九、據上論結，本件原告之訴為有理由，依民事訴訟法第85條第
    2項、第389條第1項第1款、第390條第2項，判決如主文。
中    華    民    國    95    年    7    月    18    日
                      民事第二庭  法  官  蔡政哲
上為正本係照原本作成
如對本判決不服，應於送達後20日內，向本院提出上訴狀
中    華    民    國    95    年    7    月    18    日
                                  書記官  曾靖雯


司法院資訊處製作；財團法人民間司法改革基金會備份。
